臺灣板橋地方法院刑事判決　　　　　　 100年度訴字第1302號
公　訴　人　臺灣板橋地方法院檢察署檢察官
被　　　告　徐龍輝
選任辯護人　沈昌錡律師
上列被告因毒品危害防制條例案件，經檢察官提起公訴（100 年
度偵字第9902號），本院判決如下：
    主  文
徐龍輝販賣第一級毒品，累犯，處有期徒刑拾伍年貳月。扣案之
海洛因壹包（驗餘淨重零點伍肆捌公克）沒收銷燬，扣案之上開
海洛因外包裝袋壹只、販賣第二級毒品所得新臺幣貳仟元及搭配
門號0000000000號行動電話（含SIM 卡壹張）壹支，均沒收。
    事  實
一、徐龍輝前因搶奪案件，經本院以92年度簡字第1624號判處有
    期徒刑6 月，緩刑3 年確定，另於緩刑期間犯竊盜罪，經本
    院以94年度簡字第5111號判處有期徒刑4 月確定，前開案件
    緩刑宣告亦經撤銷；復因施用毒品案件，分經本院以94年度
    訴字第2881號判處有期徒刑7 月、4 月確定；又因詐欺案件
    ，經本院以95年度簡字第6031號判處有期徒刑3 月確定，上
    開案件嗣經裁定依法減刑二分之一，並應執行有期徒刑1 年
    確定，又因施用毒品案件，經本院以95年度訴字第1386號判
    處有期徒刑9 月，另經裁定依法減為有期徒刑4 月又15日確
    定，並與上揭所定應執行刑接續執行，於民國96年10月11日
    縮刑期滿執行完畢。詎仍不知悔改，明知海洛因係毒品危害
    防制條例所規定之第一級毒品，不得非法持有、販賣，竟基
    於意圖營利而販賣第一級毒品海洛因之犯意，以其所有之門
    號0000000000號行動電話做為聯絡工具，於100 年4 月3 日
    20時13分許起，接連與高樹德所使用之電話（02）00000000
    號、（02）00000000號（公用電話）聯絡，雙方約定交易海
    洛因數量及地點後，於同日22時26分許最後一次電話聯繫後
    未久，徐龍輝在新北市○○區○○路2 段30號之便利商店前
    ，以新臺幣（下同）2,000 元之代價，交付第一級毒品海洛
    因1 包（淨重0.157 公克）予高樹德及盧俊賢（上開2 人所
    涉施用毒品犯行，經臺灣板橋地方法院檢察署檢察官另案偵
    辦），並收取價金2,000 元，而販賣第一級毒品以營利。旋
    為警發現可疑上前盤查，當場扣得高樹德丟棄於地上之上揭
    購得之第一級毒品海洛因1 包，徐龍輝見狀立即逃逸，經警
    於同日23時10分許，在新北市○○區○○路2 段34號前逮捕
    ，並扣得海洛因1 包（驗前淨重0.55公克，取樣0.002 公克
    鑑驗用罄，剩餘0.548 公克）、販賣海洛因所得之2,000 元
    及搭配上揭門號之行動電話（含SIM 卡1 張）1 支，始查知
    上情。
二、案經新北市政府警察局三峽分局移送臺灣板橋地方法院檢察
    署檢察官偵查起訴。
    理  由
壹、程序部分：
一、按被告以外之人於審判外之言詞或書面陳述，除法律有規定
    者外，不得作為證據，刑事訴訟法第159 條第1 項定有明文
    ，此即學理上所稱「傳聞證據排除法則」。依上開法律規定
    ，傳聞證據原則上固無證據能力，但如法律別有規定者，即
    例外認有證據能力。本案公訴人固以證人盧俊賢於警詢中之
    陳述為證據方法，然被告徐龍輝及其辯護人認上開證人於警
    詢中所為陳述，係屬傳聞證據，無證據能力。查上開證人於
    警詢中所述，確屬被告以外之人於審判外之陳述，被告及其
    辯護人既爭執前揭證人於警詢中所為陳述之證據能力，復查
    無證人盧俊賢於警詢中所述有何傳聞例外規定可資適用，自
    無證據能力。
二、被告以外之人於審判外之陳述，雖不符同法第159 條之1 至
    1 至第159 條之4 之規定，但經當事人於審判程序同意作為
    證據，法院審酌該言詞陳述或書面陳述作成時之情況，認為
    適當者，亦得為證據；當事人、代理人或辯護人於法院調查
    證據時，知有第159 條第1 項不得為證據之情形，而未於言
    詞辯論終結前聲明異議者，視為有前項之同意，此則據同法
    第159 條之5 規定甚明。鑒於採用傳聞證據排除法則之重要
    理由之一，係因傳聞證據未經當事人之反詰問予以覈實，若
    當事人願放棄對原供述人之反對詰問時，原則上即可承認該
    傳聞證據之證據能力，而揆諸我國刑事訴訟法第159 條之5
    之立法理由，除參照前述傳聞證據排除法則之基本法理外，
    亦參考日本刑事訴訟法第326 條之立法例，查日本刑事審判
    實務之運作，有關檢察官及被告均同意作為證據之傳聞書面
    材料或陳述，可直接援引該國刑事訴訟法第326 條作為傳聞
    例外之法律依據，僅在檢察官與被告不同意之情況下，乃須
    根據其他傳聞例外規定俾以斟酌該等書面材料或陳述是否具
    有證據能力，在當事人間無爭執之案件中，傳聞證據基本上
    均可依據前引規定提出於法院使用。職是之故，我國刑事訴
    訟法第159 條之5 之適用應可作同上之解釋。經查，除前揭
    證據資料外，本件判決後開所示之被告以外之人於審判外之
    陳述（包括書面陳述），固均屬傳聞證據，惟被告及其辯護
    人就前揭審判外陳述之證據能力，雖知上開證據資料皆為傳
    聞證據，但於本院準備程序及審判期日中則未爭執上開證據
    資料之證據能力，且迄至言詞辯論終結前亦未再聲明異議；
    而公訴檢察官於本院審判期日中則表示上開證據資料均有證
    據能力。本院審酌上開證據資料製作時之情況，尚查無違法
    不當及證明力明顯過低之瑕疵，亦認為以之作為證據應屬適
    當，故揆諸前開法律規定與說明，爰逕依刑事訴訟法第159
    條之5 規定，認前揭證據資料均例外有證據能力。
貳、實體部分：
一、訊據被告固不否認於上揭時間、地點，交付扣案之海洛因1
    包予高樹德，並收受2,000 元價金一情，經核與證人高樹德
    於警詢、偵查及本院審理中、證人盧俊賢於偵查中證述之情
    節相符（100 年度偵字第9902號卷第10、58、65頁、本院卷
    第76頁），且有門號0000000000號申辦人資料、通聯紀錄、
    公共電話查詢資料及高樹德之電話簿影本各1 份在卷可參（
    上揭偵查卷第26、108-110 頁），並有2,000 元扣案可佐，
    另自高樹德處扣案之白色粉末1 包（驗前淨重0.157 公克，
    取樣0.004 公克鑑驗用罄，剩餘0.153 公克），確為第一級
    毒品海洛因，有交通部民用航空局航空醫務中心100 年4 月
    21日航藥鑑字第1002207 號毒品鑑定書1 份在卷可參（上揭
    偵查卷第116 頁），堪信為真實。惟被告矢口否認有何販賣
    第一級毒品犯行，辯稱：高樹德是伊之同事，且知道伊有在
    施用海洛因，當天中午上班時，高樹德曾詢問伊前往向藥頭
    購買海洛因時可否代其購買海洛因，故當天晚上伊打電話給
    朋友「阿茂」，由「阿茂」帶伊前往中和向朋友購買海洛因
    ，在前往之路途中伊有打電話給高樹德，告知伊正要前往購
    買海洛因，高樹德後來再撥打電話給伊，請伊幫忙購買2,00
    0 元海洛因，後來伊正要返回住處時，又接到高樹德撥打電
    話，詢問伊回來沒，所以雙方才約在佳園路的便利商店交付
    代購的海洛因1 包；伊沒有販賣海洛因給高樹德云云，辯護
    人則辯稱：被告只有將代購之海洛因1 包交付高樹德，並未
    賺取差價，此由證人高樹德於警詢中證稱：伊打電話給被告
    請他幫伊拿毒品、伊請被告幫伊調2 張等語益明，故被告所
    為應僅成立幫助施用第一級毒品罪云云。然查：
（一）證人盧俊賢、高樹德係先談妥由盧俊賢出資2,000 元後，
      推由高樹德撥打電話予被告，向其購買價值2,000 元之海
      洛因一節，業據證人盧俊賢於偵查中證述明白（上揭偵查
      卷第58頁），證人高樹德於本院審理中亦證稱：伊就是拿
      2,000 元給被告，被告拿海洛因給伊，被告要不要去跟別
      人拿，伊不會去管；只要被告有拿毒品給伊就好，就算他
      拿自己的給伊也一樣等語在卷（本院卷第76頁），衡以一
      般買賣交易中，雙方係注重買方提出金額，賣方交付貨物
      之要件，至於該貨物係賣方原本擁有抑或轉向他人購買之
      貨物來源等細節，則非買方所關切，故依證人盧俊賢、高
      樹德前揭所述，足認其等確係出於向被告購買2,000 元海
      洛因之意思而撥打電話與被告聯絡交易事宜，並經被告允
      諾而於上揭時地，販賣扣案海洛因1 包予高樹德等人。否
      則一般販賣毒品者若非大盤毒梟，均須向上游藥頭購入毒
      品後加以分裝販賣，則販賣毒品者只需辯稱係代購買毒品
      者向上游藥頭購買毒品，即可規避成立販賣毒品犯行之結
      果，其不合理灼然甚明。況被告雖於本院審理中辯稱係代
      購海洛因云云，然其於警詢及第一次偵查訊問中不僅未提
      及係代購毒品，甚且否認交付海洛因予高樹德之行為，嗣
      後並在其與盧俊賢、高樹德共同經警移送至臺灣板橋地方
      法院檢察署訊問時，向盧俊賢、高樹德要求勿將之供出並
      勾串證詞，致盧俊賢、高樹德於偵查中虛偽證稱：自高樹
      德處扣案之海洛因1 包，係其等合資以1,500 元向姓名年
      籍不詳之人所購買，並非向被告購得，被告會出現於案發
      地點係因高樹德撥打電話找被告出來聊天等語一節，分據
      證人盧俊賢、高樹德於偵查中證述明白（上揭偵查卷第58
      、66頁），益證被告確有販賣海洛因之犯行，嗣後方會與
      高樹德、盧俊賢等人勾串證詞以掩飾其上開犯行。
（二）被告雖辯稱係幫高樹德代購海洛因云云，然其經檢察官向
      本院聲請羈押，而於本院訊問時係供稱：高樹德是伊同事
      ，是高樹德叫伊順便幫盧俊賢拿的等語（本院100 年度聲
      羈字第215 號卷第3 頁），嗣後於移審至本院訊問時則改
      稱：因為高樹德知道伊有在施用海洛因，所以拜託伊幫他
      拿。伊那天正要去購買海洛因，剛好高樹德打來，知道伊
      要去買海洛因，所以才請伊順便幫他購買等語（本院卷第
      17 頁 ），其後於本院準備程序中則供稱：高樹德為伊之
      同事，且知道伊有在施用海洛因，當天中午上班時，高樹
      德曾詢問伊前往向藥頭購買海洛因時可否代其購買海洛因
      ，故當天晚上伊打電話給朋友「阿茂」，由「阿茂」帶伊
      前往中和向朋友購買海洛因，在前往之路途中伊有打電話
      給高樹德，告知伊正要前往購買海洛因，高樹德後來再撥
      打電話給伊，請伊幫忙購買2,000 元海洛因，後來伊正要
      返回住處時，又接到高樹德撥打電話，詢問伊回來沒，所
      以雙方才約在佳園路的便利商店交付代購的海洛因1 包等
      語（本院卷第39頁），被告對於高樹德何以知悉被告正要
      前往向藥頭購買海洛因、被告與高樹德如何聯繫代購海洛
      因事宜及被告究係代高樹德或盧俊賢購買海洛因等節，前
      後供述不一，已難信其所述為真實。至證人高樹德固於本
      院審理附和被告前開於準備程序中所述而證稱：（問：你
      是何時向被告要求請他幫你拿毒品？）當天下午工作時，
      當時伊等還在便當店工作，約是下午1 點的時候；（問：
      你是怎麼跟被告說的？）伊就是請他幫伊調2 張等語（本
      院卷第77頁），然盧俊賢係於100 年4 月3 日晚間7 、8
      點時許，撥打電話予高樹德，詢問有無海洛因可以供其施
      用，經高樹德表示必須向其朋友拿取，雙方雖約定各出資
      1,00 0元，但先由盧俊賢墊付2,000 元一節，為證人盧俊
      賢於本院審理中證述在卷（本院卷第72頁），顯示當日高
      樹德身上並無現金可供其購買海洛因，嗣因盧俊賢於當晚
      偶然撥打電話予高樹德後，雙方方決定共同出資購買海洛
      因，並由盧俊賢先行墊付2,000 元，然證人高樹德竟能於
      當日下午即可預見盧俊賢晚間將撥打電話與其聯絡合資並
      先墊付2,000 元購買海洛因事宜，而預先請被告於晚間前
      往向藥頭購買自己施用之毒品時，代為購買價值2,000 元
      之海洛因，已悖於常情，況證人高樹德於本院審理中另證
      稱：（問：在晚上8 、9 點被告使用的門號和你的市內電
      話有2 通通聯，通話內容是說什麼？）8 點多是在說伊和
      朋友要拿2 張，請他幫伊等拿2 張，第2 通是說伊朋友要
      從板橋來，他已經來了，伊就聯絡被告告知這件事情，問
      他要去哪裡等；是伊打電話給被告，被告沒有打電話給伊
      說他要去拿毒品問伊要不要等語（本院卷第78、80頁），
      亦與被告前揭所述係被告於前往向藥頭購買海洛因時，順
      便撥打電話通知高樹德此事等語不符，足認證人高樹德上
      揭證詞應係事後迴護被告之詞，尚難據以為被告有利之認
      定，附此敘明。
（三）按我國法令對販賣毒品者臨以嚴刑，惟毒品仍無法禁絕，
      其原因實乃販賣毒品存有巨額之利潤可圖，故販賣毒品者
      ，如非為巨額利潤，必不冒此重刑之險，是以有償販賣毒
      品者，除非另有反證證明其出於非圖利之意思而為，概皆
      可認其係出於營利之意而為，最高法院93年度臺上字第16
      51號、87年度臺上字第3164號等判決意旨可資參照。且販
      賣海洛因係違法行為，非可公然為之，且有其獨特之販售
      通路及管道，復無公定價格，容易增減分裝之份量，而每
      次買賣之價量，可能隨時依雙方關係深淺、資力、需求量
      及對行情之認知、來源是否充裕、查緝鬆嚴、購買者被查
      獲時供述購買對象之可能風險評估等，而異其標準，非可
      一概而論。查被告否認其有上開販賣第一級毒品海洛因之
      事實，固難查悉被告原取得海洛因之成本代價，而確認被
      告與高樹德、盧俊賢間交易之「價差」或「量差」或「純
      度」謀取利潤，然近年來政府為杜絕毒品之氾濫，對於查
      緝施用及販賣毒品之工作，無不嚴加執行，販賣毒品罪又
      係重罪，設若無利可圖，衡情一般持有毒品之人當無輕易
      將所持有之海洛因任意轉售他人而甘冒於再次向他人購買
      時，而有被查獲移送法辦之危險之理，且不論是瓶裝或袋
      裝之海洛因，均可任意分裝或增減其份量，而每次買賣之
      價量，亦隨時隨雙方關係之深淺、當時之資力、需要程度
      及對行情之認知等因素而為機動調整，因之販賣之利得，
      除經坦承犯行，或帳冊價量均臻明確外，委難察得實情，
      職是之故，縱未確切查得販賣賺取之實際差價，但除別有
      事證，足認係按同一價格轉讓，確未牟利外，尚難執此即
      認非法販賣之事證有所不足，致知過坦承者難辭重典，飾
      詞否認者反得逞僥倖，而失情理之平。再以政府對毒品之
      查禁森嚴，刑罰甚重，衡情倘非有利可圖，絕無平白甘冒
      被嚴查重罰之高度風險，而為毒品有償交易之理。以本件
      而論，被告與交易對象高樹德、盧俊賢並非至親，茍無利
      得，絕無甘冒重典，以原價交付第一級毒品海洛因之理，
      被告販入毒品之價格必較售出之價格低廉，而有從中賺取
      買賣差價牟利之意圖及事實，亦堪認定。
二、核被告所為，係犯毒品危害防制條例第4 條第1 項之販賣第
    一級毒品罪。被告販賣第一級毒品海洛因前後持有海洛因之
    低度行為，應為其販賣第一級毒品之高度行為所吸收，不另
    論罪。另按販賣第一級毒品罪之法定刑為死刑、無期徒刑，
    被告雖有販賣海洛因之情，然販賣之重量及所得款項均非鉅
    ，顯屬販毒網絡最末梢之小販，與跨國運毒、販毒或毒品中
    、大盤毒梟之情形迥然有別，以其情節論，惡性尚非重大不
    赦，本院因認對被告科以法定最低度之刑，猶不無情輕法重
    之嫌，在客觀上足以引起一般之同情，尚有堪資憫恕之處，
    爰適用刑法第59條之規定酌量減輕其刑。又被告有事實欄所
    示之前科及執行紀錄，有臺灣高等法院被告前案紀錄表乙份
    在卷可佐，其受有期徒刑之執行完畢後，5 年以內故意再犯
    有期徒刑以上之罪，為累犯，依刑法第47條第1 項規定加重
    其刑（惟死刑、無期徒刑部分不得加重），並依法先加後減
    之。爰審酌被告前有搶奪、毒品、竊盜、詐欺等犯罪紀錄，
    素行不佳，其無視國家對於杜絕毒品犯罪之禁令，且當知施
    用者一旦吸食上癮，往往為購得毒品不惜傾家蕩產，甚至以
    非法方法取得購毒之資金，然為圖私利竟不惜販賣毒品，危
    害社會秩序，顯有不當，兼衡其犯罪目的、手段、販賣數量
    、所獲利益、高職畢業之智識程度、生活狀況及犯罪後未坦
    承犯行之態度等一切情況，量處如主文所示之刑。
三、沒收
（一）警方自被告處扣案之白色粉末1 包（驗前淨重0.55公克，
      取樣0.002 公克鑑驗用罄，剩餘0.548 公克），檢出海洛
      因成分，有交通部民用航空局航空醫務中心100 年4 月21
      日航藥鑑字第1002206 號毒品鑑定書1 份在卷可憑（上開
      偵查卷第121 頁），為查獲之第一級毒品，除檢驗用罄部
      分外，不問是否屬於被告所有，均應依毒品危害防制條例
      第18條第1 項前段之規定沒收銷燬。又包裝上開海洛因之
      外包裝袋1 只，為被告所有，且並非不可與毒品分離，係
      用於包裹毒品，具有防止其裸露、潮濕、散逸等功能，係
      供被告犯本案所預備之物，爰依刑法第38條第1 項第2 款
      規定宣告沒收。
（二）扣案2,000 元，係被告於上揭時、地販賣海洛因予高樹德
      與盧俊賢所得，為被告犯罪所得之財物，另搭配門號0000
      000000號行動電話（含SIM 卡1 張）1 支，為被告所有及
      申辦之門號，此據被告於偵查及本院審理中供述在卷（上
      揭偵查卷第60頁、本院卷第84頁），且係供被告犯本案所
      用之聯絡工具，均應依毒品危害防制條例第19條第1 項之
      規定諭知沒收。
（三）按毒品危害防制條例第18條第1 項前段規定，查獲之第一
      、二級毒品，不問屬於犯人與否，均沒收銷燬之，係以徵
      收人民之此類財產權，一概予以銷燬不存之激烈手段，宣
      示政府禁制毒品決心，而防衛社會安全。是除單獨宣告沒
      收外，仍以和經認定為有罪之被告具有一定關聯性為必要
      ，此由毒品禁制，要在阻絕擴散，故重視其查獲時持有之
      角度切入，當較能把握其立法趣旨。具體言之，在販賣第
      一、二級毒品之場合，如出售者業將毒品交付買方，無論
      已否收得對價，既已易手，祇能在該買方犯罪之宣告刑項
      下，為沒收銷燬之諭知，尚無列為賣方犯罪從刑之餘地，
      最高法院100 年度臺上字第654 號判決可資參照。經查，
      警方自高樹德處扣案之海洛因1 包（驗前淨重0.157 公克
      ，取樣0.004 公克鑑驗用罄，剩餘0.153 公克），雖係被
      告所販賣之毒品，然業已交付買方高樹德、盧俊賢，揆諸
      前揭說明，自毋庸於本案中諭知沒收。
（四）扣案殘渣袋共2 個及注射針筒2 支，雖係被告所有，然係
      供被告另犯施用毒品所用之物，此據被告於警詢中供述明
      白（上開偵持卷第6 頁反面），此外，查無證據證明與被
      告犯本案有何關連性，爰不予宣告沒收，併此敘明。
據上論斷，應依刑事訴訟法第299 條第1 項前段，毒品危害防制
條例第4 條第1 項、第18條第1 項前段、第19條第1 項，刑法第
11條、第47條第1 項、第59條、第38條第1 項第2 款，判決如主
文。
本案經檢察官陳世錚到庭執行職務。
中    華    民    國   100    年    7     月    19    日
                  刑事第十七庭審判長  法  官  陳信旗
                                      法  官  劉正偉
                                      法  官  俞秀美
上列正本證明與原本無異。
如不服本判決，應於判決送達後10日內敘明上訴理由，向本院提
出上訴狀 (應附繕本) ，上訴於臺灣高等法院。其未敘述上訴理
由者，應於上訴期間屆滿後20日內向本院補提理由書「切勿逕送
上級法院」。
                                      書記官  謝怡貞
中    華    民    國   100    年    7     月    21    日
附錄本案論罪科刑法條全文：
毒品危害防制條例第4條
製造、運輸、販賣第一級毒品者，處死刑或無期徒刑；處無期徒
刑者，得併科新臺幣 2 千萬元以下罰金。
製造、運輸、販賣第二級毒品者，處無期徒刑或 7 年以上有期
徒刑，得併科新臺幣 1 千萬元以下罰金。
製造、運輸、販賣第三級毒品者，處 5 年以上有期徒刑，得併
科新臺幣 7 百萬元以下罰金。
製造、運輸、販賣第四級毒品者，處 3 年以上 10 年以下有期
徒刑，得併科新臺幣 3 百萬元以下罰金。
製造、運輸、販賣專供製造或施用毒品之器具者，處 1 年以上
7 年以下有期徒刑，得併科新臺幣 1 百萬元以下罰金。
前五項之未遂犯罰之。